【裁判字號】    98,交聲,737
【裁判日期】    981110
【裁判案由】    違反道路交通管理處罰條例聲明異議
【裁判全文】
臺灣新竹地方法院交通事件裁定         98年度交聲字第737號
移送機關  交通部公路總局新竹區監理所新竹市監理站
異議人即
受處分人  甲○○
                    樓
上列異議人即受處分人因違反道路交通管理處罰條例案件，對於
交通部公路局新竹區監理所新竹市監理站98年9月29日所為之竹
監新三字第裁51-E00000000號違反道路交通管理事件裁決書，聲
明異議，本院裁定如下：
    主  文
原處分關於罰鍰新臺幣肆萬伍仟元部分撤銷。
    理  由
一、原處分意旨略以：異議人即受處分人甲○○騎乘車號JH7-57
    6號重型機車，於民國98年9月24日晚上9時48分許，行經新
    竹市○○街20號前，為新竹市警察局第二分局警員攔檢後，
    檢測其呼氣所含酒精濃度達每公升0.71毫克，乃以異議人違
    反道路交通管理處罰條例第35條第1項第1款之規定為由開單
    舉發，因異議人違規行為明確，爰依法裁處異議人罰鍰新臺
    幣（下同）45,000元、吊扣駕駛執照12個月及施以道安講習
    。
二、聲明異議意旨略以：異議人於98年9月24日在新竹市○○街
    酒駕違規，業經新竹地方法院檢察署檢察官緩起訴，並捐款
    30,000元，可否免於繳納違規罰款45,000元，異議人已深感
    後悔，將謹記在心，不會再犯。
三、按汽車駕駛人飲用酒類後其吐氣所含酒精濃度超過每公升0.
    25毫克以上或血液中酒精濃度超過百分之0.05以上者，不得
    駕車，道路交通安全規則第114條第2款定有明文。又汽車駕
    駛人，駕駛汽車經測試檢定酒精濃度超過規定標準者，處15
    ,000 元以上60,000元以下罰鍰，並當場移置保管車輛及吊
    扣駕駛執照1年；因而肇事致人受傷者，並吊扣其駕駛執照2
    年；汽車駕駛人有第35條第1項規定之情形者，應接受道路
    交通安全講習，道路交通管理處罰條例第35條第1項第1款及
    第24條第1項第2款亦有規定。
四、再94年2月5日公布，95年2月5日施行之行政罰法第26條規定
    ：「一行為同時觸犯刑事法律及違反行政法上義務規定者，
    依刑事法律處罰之。但其行為應處以其他種類行政罰或得沒
    入之物而未經法院宣告沒收者，亦得裁處之。前項行為如經
    不起訴處分或為無罪、免訴、不受理、不付審理之裁判確定
    者，得依違反行政法上義務規定裁處之。」即所謂一事不二
    罰原則，探究其立法目的，無非以一行為同時觸犯刑事法律
    及違反行政法上義務規定時，由於刑罰與行政罰同屬不法行
    為之制裁，而刑罰之懲罰作用較強，依刑事法律處罰即足資
    警惕，實無一事二罰再處行政罰之必要，但罰鍰以外之沒入
    或其他種類行政罰，因兼具維護公共秩序之作用，為達行政
    目的，行政機關仍得併予裁處。故汽車駕駛人酒後駕車時，
    如同時觸犯刑法第185條之3之公共危險罪嫌者，道路交通主
    管機關除依上開行政罰法第26條第1項但書規定，處以其他
    種類行政罰外，關於罰鍰部分，即應依行政罰法第26條、道
    路交通管理處罰條例第10條等規定移送地方法院檢察署處理
    ，其後非有行政罰法第26條第2項所定不起訴等事由，不得
    裁處行為人罰鍰。
五、而上開行政罰法第26條第2項雖以應受行政罰之行為如經不
    起訴處分或為無罪、免訴、不受理、不付審理之裁判確定者
    ，始得另為裁決處罰，未明文包括「緩起訴處分」在內，但
    行為人於緩起訴處分期滿前，該緩起訴處分仍有被撤銷後由
    檢察官提起公訴之可能，故緩起訴處分期滿前尚不具實質之
    確定力，原處分機關如逕為裁決，行為人有同時遭到行政處
    罰及刑事訴追之危險，解釋上行政罰法第26條第2項之規定
    亦應包括緩起訴處分之情形在內，因此酒後駕車同時觸犯公
    共危險犯行時，行為人如經檢察官緩起訴處分，又刻正在緩
    起訴期間，原處分機關自不得就同一事由裁處行為人罰鍰處
    分。
六、經查：
(一)、異議人於98年9月24日晚上9時48分許，飲酒後已達不能安全
    駕駛動力交通工具之狀況下，猶騎乘車號JH7-576號重型機
    車上路，於行經新竹市○○街20號前時，為新竹市警察局第
    二分局警員攔檢後，檢測其呼氣所含酒精濃度達每公升0.71
    毫克，乃以異議人違反道路交通管理處罰條例第35條第1項
    第1款之規定開單舉發，交通部公路總局新竹區監理所新竹
    市監理站（下稱新竹市監理站）並據以裁處異議人罰鍰45,0
    00元、吊扣駕駛執照12個月及施以道安講習。而異議人酒後
    駕車之行為，同時觸犯刑法第185條之3之公共危險罪部分，
    經臺灣新竹地方法院檢察署檢察官以98年度速偵字第1970號
    為緩起訴處分，並諭令異議人應於緩起訴處分確定後，於收
    受繳款通知後1個月內，向財團法人新竹縣天主教世光教養
    院支付30,000元，緩起訴期間為1年等情，業據異議人於異
    議狀內記載明確，並有違反道路交通管理事件裁決書1份在
    卷可佐，且經本院依職權調取臺灣新竹地方法院檢察署98年
    度速偵字第1970號違背安全駕駛致交通危險罪卷宗核閱無誤
    。則異議人於上開時地酒後超過規定標準駕駛動力交通工具
    為警查獲，並受緩起訴處分確定等事實，均堪認定。
(二)、異議人上開酒後駕車行為，同時違反道路交通管理處罰條例
    之規定，經警察開單舉發後，新竹市監理站雖於98年9月29
    日以竹監新三字第裁51-E00000000號違反道路交通管理事件
    裁決書裁處異議人罰鍰45,000元，並吊扣駕駛執照12個月及
    施以道安講習，然異議人既因同一案件，經檢察官為緩起訴
    處分，刻仍在上開緩起訴期間，則在緩起訴處分期間尚未期
    滿而未實質確定前，新竹市監理站即就同一事件裁決異議人
    罰鍰45,000元之處分，依上開說明，顯與行政罰法第26條第
    2項一事不二罰之規定有違，新竹市監理站此部分對異議人
    裁處罰鍰，難謂適法，應由本院予以撤銷，俟上開緩起訴處
    分期間屆滿而終局確定後，再由行政機關另為適法之處分。
    至新竹市監理站裁處異議人吊扣駕駛執照12個月並應參加道
    路交通安全講習部分，聲明異議意旨並未指摘及此，本院自
    毋庸另為裁處，附此敘明。
七、據上論斷，應依道路交通案件處理辦法第20條前段，裁定如
    主文。
中    華    民    國    98    年    11    月    10    日
                  交通法庭  法  官   林昌義
以上正本證明與原本無異。
如不服本裁定，應於裁定送達後5日內向本院提出抗告狀。
中    華    民    國    98    年    11    月    10    日
                            書記官   黃伊婕


司法院資訊處製作；財團法人民間司法改革基金會備份。
